【裁判字號】    89,上訴,2387
【裁判日期】    890419
【裁判案由】    懲治走私條例
【裁判全文】
臺灣高等法院刑事判決                          八十九年度上訴字第二三八七號
    上  訴  人
    即  被  告  丙○○
                甲○○
                乙○○
    右三人共同
    選任辯護人  耿淑穎  律師
右上訴人等因懲治走私條例案件，不服臺灣新竹地方法院八十八年度訴字第三一七號
，中華民國八十九年四月十九日第一審判決（起訴案號：臺灣新竹地方法院檢察署八
十八年度偵字第四一六三號）提起上訴，本院判決如左：
    主      文
原判決關於丙○○、甲○○、乙○○部分撤銷。
丙○○、甲○○、乙○○均無罪。
    理  由
一、公訴意旨略以：被告丙○○、甲○○、乙○○均曾有違反懲治走私條例案件之前
    案紀錄，其中丙○○於八十三年間經本院判處有期徒一年並緩刑三年，又於八十
    五年間因違反懲治走私條例案件，經最高法院判處有期徒刑八月確定並撤銷前案
    緩刑後，於八十六年四月八日入監執行，於八十七年五月三十日假釋出獄，刑期
    期滿日為八十七年十一月九日視為執行完畢。嗣又於八十七年十一月二十日再涉
    走私案件，經臺灣新竹地方法院檢察署檢官起訴，現仍在法院審理中。渠等三人
    均不知悔改，另行基於犯意之聯絡，夥同陳世宗共四人，由被告丙○○任「長隆
    發」號機漁船船長，乙○○任輪機長，甲○○及陳世宗任船員，於民國八十八年
    五月十八日上午十時四十二分，自新竹漁港報關出港後，航行至新竹外海約二十
    海浬處，向亦有犯意聯絡之不詳船名之大陸漁船上大陸漁民，以不詳價格，販入
    完稅價格價達十四萬四千三百二十元元之泰國檳榔八十八包，並將之藏置於漁船
    之前艙活漁艙內以魚獲加以掩藏，企圖於進港後販售牟利，嗣於同年月二十日下
    午四時二十二分許，丙○○等四人駕船報關進入新竹漁港後為警當場查獲，並扣
    得上開泰國檳榔八十八包，因認被告等均有犯懲治走私條例第二條第一項之私運
    管制物品進口罪嫌。
二、公訴人認被告丙○○、甲○○、乙○○涉犯懲治走私條例第二條第一項之罪嫌，
    係以被告三人與同案被告陳世宗於警訊及檢察官初訊時所為之自白（偵查卷宗第
    五頁、第七頁反面、第九頁反面、第十二頁反面、第三十四頁、第三十五頁反面
    ）以及扣案之檳榔之完稅價為十四萬四千三百二十元，其總額己逾行政院依懲治
    走私條例第二條第四項公告管制物品項目及其數丁類之管制數額，此有搜索扣押
    證明筆錄、財政部台北關稅局中華民國八十八年七月十六日北普緝字第八八一０
    四二０九號函可憑（參偵查卷宗第二十二頁、第五十四頁）；另被告等為警查獲
    時，扣案檳榔被以漁產品所覆蓋，並置於活魚船艙內，查獲之檳榔係成包包裝並
    能防水而與漁獲混藏，被告等人入港前、後未即向警察機關通報或報案，以其等
    前均有觸犯違反懲治走私條例之前科等情，暨機漁船進出港檢查表、漁船進出港
    申請書一份附卷為主要論據（參偵查卷宗第二十一頁）。訊據被告丙○○、甲○○、乙○○固承認有於右揭時地與不詳船籍漁船，在海上取得扣案之檳榔一批，
    並將之私運進港之事實，惟均矢口否認有何走私之犯意，被告乙○○辯稱：伊是
    輪機長，一漁船只有四人，發生何事，伊不知情，亦不知是否大陸人，是船長在
    與之理論，伊看到檳榔，要求丟棄，船長說要拿回去送人等語；被告甲○○辯稱
    ：伊船出海有捕魚，事情發生在新竹外海二十海浬，對方漁船絞到伊方漁網，將
    伊船漁獲拿走，將檳榔丟到伊漁船上；被告丙○○辯稱：伊當時是被大陸漁民押
    住，把伊漁獲拿去，丟檳榔給伊等語。
三、按自大陸地區私運物品進入台灣地區或自台灣地區私運物品前往大陸地區者，以
    私運物品進出口論，適用懲治走私條例規定處斷，同條例第十二條訂有明文。又
    自淪陷區私運物品進入本國自由地區，其所私運之物品，以管制物品論，除屬於
    甲項及乙項之物品不限數外，其餘以私運一項或數項，其總額由海關比照緝獲時
    完稅價格計算，超過新台幣拾萬元或重量達一千公斤者，以管制物品論，行政院
    依懲治走私條例規定公告管制物品項目及其數額丁項亦有規定。經查：（一）、
    本件扣案檳榔之完稅價格為十四萬四千三百二十元，已如前述並為被告所是認，
    惟該批檳榔經財政部關稅局認定原產地在泰國而非在淪陷區，有該局八十八年十
    月二十七日台總局認字第八八一０七一六三號函在卷可按（參原審刑事卷宗第五
    十六頁），準此，本件是否構成懲治走私條例第二條一項之私運管制物品進口罪
    ，應視該泰國檳榔是否由淪陷區進入本國自由地區而論；（二）、公訴人認被告
    涉犯右開罪嫌就有關被告如何接駁扣案檳榔一節，均係依被告等人之自白，惟本
    院徵諸被告三人及同案被告陳世宗之自白以及公訴人起訴書所載，接駁地點係在
    新竹外海二十海浬處之公海上，並非在淪陷區接駁，此有被告三人及陳世宗之訊
    問筆錄在卷可參，（參偵查卷宗第五頁正面、第七頁反面、第九頁反面、第十二
    頁反面、第三十四頁正面），又右開檳榔是否自大陸漁船所接駁一節，雖經被告
    三人於警訊及偵查中自白不諱，惟縱認被告上開自白屬實，然該批檳榔是否由大
    陸漁船運自淪陷區，則乏證據加以證明，被告於原審訊問時復翻異前供，否認上
    開接駁之漁船屬大陸人民所有，徵諸公訴人據以起訴之上開論據亦無法證明本件
    扣案之泰國檳榔是否出自淪陷區，則被告等人所為核與懲治走私條例第二條第一
    項私運管制物品進口罪構成要件不符，此外復查無其他積極證據足資證明被告等
    人確有私運管制物品進口之犯行，自屬不能證明被告等犯罪。原審疏未詳究前情
    ，遽為被告三人科刑之判決，自非允洽，被告等上訴意旨，指摘原判決此部分不
    當，為有理由，自應由本院就被告三人部分予以撤銷改判，並依法諭知被告等無
    罪。
據上論斷，應依刑事訴訟法第三百六十九條第一項前段、第三百六十四條、第三百零
一條，判決如主文。
本案經檢察官劉靜婉到庭執行職務。
中      華      民      國    八十九    年      十      月    三十      日
                              臺灣高等法院刑事第十五庭
                                  審判長法  官  房  阿  生
                                        法  官  胡  泉  田
                                        法  官  鄧  振  球
右正本證明與原本無異。
檢察官如不服本判決應於收受送達後十日內向本院提出上訴書狀，其未敘述上訴之理
由者並得於提起上訴後十日內向本院補提理由書（均須按他造當事人之人數附繕本）
。
                                        書記官  洪  秋  帆
中      華      民      國    八十九    年     十一     月     一       日


司法院資訊處製作；財團法人民間司法改革基金會備份。
